臺灣新竹地方法院民事小額判決  
111年度竹小字第232號
原      告  富禾聿建設有限公司

法定代理人  曾宏嘉  
訴訟代理人  徐譽庭  
被      告  陳乙萱  

上列當事人間給付瓦斯外管費事件，本院於民國111年6月23日辯
論終結，判決如下：
    主  文
原告之訴駁回。
訴訟費用新臺幣壹仟元由原告負擔。
    爭執事項之理由要領
一、按當事人主張有利於己之事實者，就其事實有舉證之責任，
    民事訴訟法第277條前段定有明文。民事訴訟如係由原告主
    張權利者，應先由原告負舉證之責，若原告先不能舉證，以
    證實自己主張之事實為真實，則被告就其抗辯事實即令不能
    舉證，或其所舉證據尚有疵累，亦應駁回原告之請求。（最
    高法院17年上字第917號判例意旨參照）。
二、原告主張依兩造簽訂之房地預定買賣合約書第26條第2款之
    約定，自來水、電力、瓦斯配管基地範圍內由賣方（即原告
    ）負擔，基地範圍外由買方（即被告）負擔，原告雖於點交
    房屋時向被告收取自來水及部分瓦斯配管外管費合計新臺幣
    （下同）10,572元，但「後續」施作之瓦斯外管費則尚未計
    入，嗣因政府規定自來水外管費用由建商即原告負擔，瓦斯
    外管費由買賣雙方議定，而兩造間房地預定買賣合約書第26
    條第2款已約定由買方負擔，因以被告應攤分之瓦斯外管費2
    0,233元扣減上開已收取之外管費10,572元，再扣除原告應
    負擔之地價稅41元，被告應再給付差額9,620元。被告則以
    兩造已於110年3月6日結算應負擔之費用完成交屋，原告亦
    於當日將結算後應退還被告之預繳金額66,678元退還被告，
    被告無需再支付原告任何費用等語資為抗辯。經查：
  ㈠依兩造間房地預定買賣合約書第26條第2款之約定，自來水、
    電力、瓦斯配管基地範圍內由賣方（即原告）負擔，基地範
    圍外由買方（即被告）負擔；同條第4款則約定上述各項稅
    費及費用預收金額為15萬元，上述預繳金額於交屋時按實際
    發生金額「結算」，多退少補。查被告確依前開約定預繳各
    項稅費及費用15萬元予原告，嗣兩造亦確依上開約定於110
    年3月6日完成交屋，並於當日「結算」被告應負擔之各項稅
    費及費用，包括過戶代書費30,551元、稅金28,590元、外管
    費10,572元、1年管理費10,009元、1年停車費3,600元，原
    告亦於當日將結算後剩餘之預繳金額66,678元退還被告，此
    有兩造提出之交屋對帳單、被告提出之退款支票暨支票簽收
    單影本為證，且為原告所不爭執，自堪信為實在。據此，兩
    造既已依上開約定完成「結算」，即已生結算之效力，原告
    自不得事後再為爭執。
　㈡況依兩造提出之交屋對帳單所載，原告確已將被告應負擔之
    「外管費」（包括自來水及瓦斯配管外管費）列入結算，而
    無保留之記載，亦堪認被告確已依結算給付全部之外管費用
    。甚且，觀諸原告所主張提出重新列入計算之108年12月裝
    置工程「估價設計費-家庭用戶」已繳費憑證費用1,700元收
    費日期為108年12月2日、109年11月裝置工程「估價設計費-
    家庭用戶」已繳費憑證費用1,700元收費日期為109年11月25
    日、109年3月裝置工程「表內管檢驗費」已繳費憑證費用4,
    420元收費日期為109年3月19日、109年3月裝置工程「裝表
    通氣費-家庭用戶」已繳費憑證費用3,400元收費日期為109
    年3月19日、109年3月裝置工程「裝置工程費-新設」已繳費
    憑證費用309,948元收費日期為109年3月19日，均係在原告
    提出列入交屋對帳單外管費計算之台灣中油股份有限公司10
    9年12月裝置工程「裝置工程費-新設」已繳費憑證費用22,5
    45元收費日期109年12月9日之「前」，顯然原告所主張重新
    列入計算費用之配管工程並非交屋後「後續」所施作，且原
    告所主張重新列入計算之配管工程費用於兩造交屋前即早已
    存在，並無不能列入結算之情形，參以原告所主張重新列入
    計算費用之配管工程項目亦無法認定係基地範圍外之外管工
    程，甚且「表內管檢驗費」更可認定應係基地範圍內之內管
    工程。據此，原告主張重新列入計算費用之配管工程係交屋
    後「後續」所施作，結算時未即列入，且係屬基地範圍外之
    外管工程云云，均尚不足採信。
　㈢又原告既主張政府規定自來水外管費用由建商即原告負擔，
　　瓦斯外管費係由買賣雙方議定，而依內政部公布之預售屋買
    賣定型化契約應記載及不得記載事項壹、預售屋買賣定型化
    契約應記載事項第13條第3項第2款規定「預售屋基地範圍外
    銜接公用事業外管線之天然瓦斯配管，由買賣雙方議定之；
    未議定者，由賣方負擔」，則預售屋買賣定型化契約關於預
    售屋基地範圍外之天然瓦斯配管費用，即必須由買賣雙方個
    別磋商議定之，賣方尚不得以預先擬定之定型化契約條款「
    由買方負擔」之記載，而認為該記載係買賣雙方之議定，故
    倘買賣雙方未個別磋商議定，即應由賣方負擔。據此，被告
    抗辯兩造並未就基地範圍外之天然瓦斯配管費用議定如何負
    擔，原告對此既未爭執，且觀諸造間房地預定買賣合約書第
    26條第2款瓦斯配管「基地範圍外由買方（即被告）負擔」
    之記載乃係原告預先擬定之定型化契約條款，揆諸前開規定
    ，本件基地範圍外之天然瓦斯配管費用負擔既未經兩造議定
    ，即應由原告負擔。從而，原告主張依政府規定瓦斯外管費
    由買賣雙方議定，而兩造間房地預定買賣合約書第26條第2
    款約定由買方負擔，故瓦斯外管費用即應由被告負擔云云，
    自亦非可採。
三、綜上，原告起訴主張權利，然顯不能舉證證實自己主張之事
    實為真實，即屬不能採信。從而，原告依契約之法律關係請
    求被告給付瓦斯外管費差額9,620元，及自支付命令送達翌
    日起至清償日止按年息5%計算之利息，即非有據，為無理由
    ，應予駁回。
中    華    民    國   111    年    7     月      7   日
                  新竹簡易庭    法  官  汪銘欽
以上正本係照原本作成。
如對本判決上訴，非以其違背法令為理由不得為之，且須於判決
送達後二十日內以上訴狀記載上訴理由向本院提出上訴狀。如委
任律師提起上訴者，應一併繳納上訴審裁判費。
中    華    民    國   111    年    7     月      7   日
                                書記官  周育瑜
附錄：
一、民事訴訟法第436條之18第1項：
    （小額訴訟程序）判決書得僅記載主文，就當事人有爭執事
    項，於必要時得加記理由要領。
二、民事訴訟法第436條之24第2項：
    對於小額程序之第一審裁判上訴或抗告，非以其違背法令為
    理由，不得為之。
三、民事訴訟法第436條之25：
    上訴狀內應記載上訴理由，表明下列各款事項：
    (一)原判決所違背之法令及其具體內容。
    (二)依訴訟資料可認為原判決有違背法令之具體事實。